臺中高等行政法院判決
　　　　　　　　　　　　　　　　　　 94年度簡字第00148號
原　　　告　甲○○
被　　　告　臺中市政府
代　表　人　乙○○
訴訟代理人　丁○○
上列當事人間因就業服務法事件，原告不服行政院勞工委員會中
華民國94年6月24日台勞訴字第0940027569號訴願決定，提起行
政訴訟，本院判決如下︰
　　主  文
原告之訴駁回。
訴訟費用由原告負擔。
　　事  實
原告聘僱越南籍本國人配偶NGUYEN HE LEN（以下簡稱N君，護照
號碼：A0000000B依親對象：夫-毛榮男）至台中市南屯區○○○
○路210號從事賣檳榔等工作，為台中市警察局第三分局於民國
（下同）94年4月2日當場查獲，該分局遂於94年4月6日以中分三
外字第0940007234號函移由被告核處，嗣經被告審查屬實，乃依
就業服務法第57條第1款及第63條第1項規定，於94年4月12日以
府勞行字第0940007234號違反就業服務法罰鍰案件處分書處原告
罰鍰新台幣（下同）15萬元。原告不服，提起訴願亦遭決定駁回
，遂提起本件行政訴訟。茲將兩造訴辯意旨陳述於下：
一、原告起訴意旨略謂：
    (一)94年4月2日晚間6點至7點左右，原告於警局做筆錄時，已
      說明原告與訴外人毛榮男為合夥關係，我們僱用毛榮男之
      越南妻子-台灣媳婦，難道不行嗎？檳榔攤是一個很簡單
      之行業，不像一般店、公司那麼複雜，所以當初大家以口
      頭上約定利潤如何處理，如今發生此事，行政院勞工委員
      會採用N君他們之供詞，對原告處以罰鍰，對原告不公平
      。
    (二)原告強調N君在3月份時為了補辦結婚儀式，回越南簽證，
      就沒有負責店裡之工作，或許因為如此，利益擺不平，因
      此埋下報復原告之心態。N君於4月2日來店裡係向原告辭
      行，原告拜託她雇店一下，以免財物遭小偷，剛好台中市
      警察局第三分局人員來店裡問情況，結果警察人員誤會原
      告僱用逾期居留之外籍人員，原告再次強調沒有僱用N君
      。因求為判決將訴願決定及原處分均撤銷等語。
二、被告答辯意旨略以：
    (一)依據就業服務法第57條第1款規定：雇主聘僱外國人不得
      有下列情事：「聘僱未經許可、許可失效或他人所申請聘
      僱之外國人」及就業服務法第63條第1項規定：「違反第
      44條或第57條第1款、第2款規定者，處新台幣15萬元以上
      75 萬元以下罰鍰。」。
    (二)另依同法第48條第1項規定：「雇主聘僱外國人工作，應
      檢具有關文件，向中央主管機關申請許可。但各級政府及
      其所屬學術研究機構聘請擔任顧問、研究工作者或與在中
      華民國境內設有戶籍之國民結婚，且獲准居留者，不須申
      請許可。」。
    (三)原告訴之理由略稱﹕「4月2日星期六晚間6點至7點左右，
      本人在警局做故筆錄時，我已說明本人與毛榮男是合夥關
      係。我們僱用毛榮男的老婆越南妻子–台灣媳婦難道不行
      嗎？‧‧‧2.指控我雇用逾期居留的外籍配偶，本人在訴
      願中強調越南妻子–台灣媳婦在3月份的時候為了補辦結
      婚儀式，回越南簽證等事情‧‧‧，事實來講，她來向我
      辭行，我請她幫我看管財物以免遭小偷，剛好三分局刑警
      來店裡問情形，結果三分局誤會我僱用逾期居留的外籍人
      ，我還是再次強調我沒雇用。」。
    (四)卷查原告於台中市警察局第三分局94年4月2日調查筆錄中
      略稱：「因我僱用越南籍新娘在我的檳榔攤工作‧‧‧，
      我從去年8月開始，一個月薪資25,000元新台幣。」另越
      南籍配偶N君也於台中市警察局第三分局94年4月2日所製
      作筆錄中：「問：警察到你正在做什麼？答：我當時正在
      南屯路2段6號（一級棒檳榔攤）包檳榔，問：台中市○○
      路○段6號（一級棒檳榔攤）的老闆是誰？答：甲○○（身
      分證證號：Ｚ000000000），一個月新台幣25,000元正，問
      ：你有無向老闆甲○○說你居留期限到2005年4月3日要回
      胡志明市？答：有」。原告所聘僱之N君在中華民國境內
      雖與設有戶籍之國民結婚，但其居留效期至2005年3月16
      日失效。查就業服務法第57條第1款明文禁止非法聘僱未
      經許可、許可失效或他人所申請聘僱之外國人從事工作，
      旨在保障國民工作權、維護社會秩序而避免妨礙本國人之
      就業機會、勞動條件、國民經濟發展及社會安定。故針對
      聘僱外國人從事工作，立法採申請許可制，此揆諸同法第
      42條之規定亦明。是原告如需聘僱外國人工作，應檢具有
      關文件，向中央主管機關申請許可，外國人與在我國境內
      設有戶籍之國民結婚，未獲准居留者，亦同。雖原告聲稱
      N君當天係暫時看店，但原告仍有未經許可聘僱外國人從
      事工作之事實。原告僱用N君於檳榔攤工作其違法事實已
      臻明確，故原告所辯顯不足採據。揆諸前開規定，原處分
      並無不合。
    (五)綜上所述，本件原告之訴為無理由，請依法駁回原告之訴
      等語。
　　理  由
一、按「為保障國民工作權，聘僱外國人工作，不得妨礙本國人
    之就業機會、勞動條件、國民經濟發展及社會安定。」、「
    除本法另有規定外，外國人未經雇主申請許可，不得在中華
    民國境內工作。」、「雇主聘僱外國人工作，應檢具有關文
    件，向中央主管機關申請許可。但各級政府及其所屬學術研
    究機構聘請擔任顧問、研究工作者或與在中華民國境內設有
    戶籍之國民結婚，且獲准居留者，不須申請許可。」、「雇
    主聘僱外國人不得有下列情事﹕一、聘僱未經許可、許可失
    效或他人所申請聘僱之外國人。‧‧‧。」、「違反‧‧‧
    第57條第1款‧‧‧規定者，處新台幣15萬元以上75萬元以
    下罰鍰。」分別為就業服務法第42條、第43條、第48條第1
    項、第57條第1款及第63條第1項所明定。又「一、就業服務
    法第42條所指工作應包括有償及無償性之工作。‧‧‧」亦
    經行政院勞工委員會81年11月19日台81勞職業字第36165 號
    函釋有案，上開函釋為主管機關就其執掌公務所為職務上解
    釋，既與上揭就業服務法不相抵觸，自可採用。
二、本件原告聘僱越南籍本國人配偶N君，至台中市南屯區○○
    ○○路210號從事賣檳榔等工作，案經台中市警察局第三分
    局於94年4月2日當場查獲，此有原告及該名外國人N君之訊
    問（調查）筆錄影本附卷可稽（見本院卷第31頁至第34頁）
    ，揆諸前揭規定，被告據以科處罰鍰15萬元，原處分並無違
    誤。
三、原告雖起訴主張：94年4月2日晚間6點至7點許，原告於警局
    做筆錄時，已說明原告與訴外人毛榮男為合夥關係，而僱用
    毛榮男之越南妻子-台灣媳婦，難道不行嗎？檳榔攤僅是一
    個很簡單之行業，不像一般店、公司那麼複雜，當初以口頭
    上約定利潤如何處理，今行政院勞工委員會採用N君之供詞
    ，對原告處以罰鍰，對原告實不公平。N君在3月份時為了補
    辦結婚儀式，回越南簽證，就沒有負責店裡之工作，或許因
    為如此，利益擺不平，採報復原告之心態。而N君於4月2日
    來店裡係向原告辭行，原告僅託她雇店一下，以免財物遭小
    偷，剛好台中市警察局第三分局人員來店裡問情況，卻誤
    會原告僱用逾期居留之外籍人員，原告並未僱用N君云云，
    然查：
    (一)就業服務法第57條第1款有明文禁止非法聘僱未經許可、
      許可失效或他人所申請聘僱之外國人從事工作，其目的在
      保障國民工作權、維持社會秩序而避免妨礙本國人之就業
      機會、勞動條件、國民經濟發展及社會安定。因而對於聘
      僱外國人從事工作，立法係採申請許可制，此參諸就業服
      務法第42條之規定亦明。是原告如需聘僱外國人從事工作
      ，即應依法申請許可。縱外國人與在我國境內設有戶籍之
      國民結婚，未獲准居留，亦同。
    (二)僱傭關係之確認應依人格之從屬性、勞務之對價報酬及其
      他法令之規定等實質關係以判斷勞務給付狀態究屬何種形
      式，而勞工對於雇主所為之工作指示是否有承諾與否之自
      由、勞工業務遂行過程中有無雇主指揮監督、工作地點拘
      束性之有無、勞務之替代性之有無，均係判定實質關係之
      僱傭契約存否之論據。本件N君與本國人毛榮男（籍設﹕
      嘉義市○○街111號）雖於93年2月12日結婚，惟其居留效
      期自93年3月16日至94年3月16日止，逾94年3月16日N君在
      我國境內繼續工作，依就業服務法前開規定意旨，自須經
      行政院勞工委員會許可，始得工作。惟原告於警訊問（調
      查）時已自承自去年（93年）8月開始，以月薪25,000 元
      僱N君至其所經營之「一級棒檳榔攤」工作；而N君於警訊
      時亦坦稱其受僱於「一級棒檳榔攤」包檳榔，每月薪資為
      25,000元，且原告亦已付清薪資等語（見本院卷第31頁至
      第34頁台中市警察局第三分局訊問、調查筆錄）。N君既
      已受原告之指揮於一定之工作地點內工作，而原告亦允諾
      給予其報酬，原告與N君間僱傭關係甚明，原告主張其未
      雇用N君尚非可採。
    (三)至原告主張N君已辭職，94年4月2日當天係向其辭行，因
      其有事外出託N君看店部分。除與原告及N君警局訊問（調
      查）筆錄內容不符，縱認原告所言為真，N君當天僅係暫
      時看店，然依前開行政院勞工委員會函釋，原告仍有未經
      許可聘僱外國人從事工作之違法。況N君之調查筆錄雖未
      有翻譯人員簽章，然N君會說一點點「中文」，可以溝通
      ，亦據證人毛榮男之兄丙○○於本院證述在卷（見本院
      94年9月27日調查筆錄），且有其配偶毛榮男在場陪同製
      作筆錄，筆錄內容並經N君及其配偶確認無訛後簽名捺印
      ，自難因原告指稱未有翻譯人員在場，即認該筆錄不可採
      據。原告之主張，亦非可採
四、綜上所述，原告所訴均非可採，本件原處分並無違誤，訴願
    決定予以維持，亦無不合，原告訴請撤銷，為無理由，應予
    駁回。又本件為簡易事件，爰不經言詞辯論逕為判決。
據上論結，本件原告之訴為無理由，依行政訴訟法第233條第1項
、第236條、第195條第1項後段、第98條第3項前段，判決如主文
。
中　　華　　民　　國　　94　　年　　9　　 月　　30　　日
                          第二庭法  官　莊　金　昌
以上正本證明與原本無異。
如不服本判決，應於判決送達後20日內，以本訴訟事件所涉及之
法律見解具有原則性者，始得向本院提出上訴狀並表明上訴理由
，經最高行政法院許可，否則不得上訴；如於本判決宣示後送達
前提起上訴者，應於判決送達後20日內補提上訴理由書（均應依
對造人數提出繕本）。
提起上訴應預繳送達用雙掛號郵票390元（34元及5元郵票各10份
)。
中　　華　　民　　國　　94　　年　　9　　 月　　30　　日
　　　　　　　　　　　　        書記官　邱  吉  雄
